【裁判字號】    94,易,2118
【裁判日期】    950310
【裁判案由】    妨害名譽
【裁判全文】
臺灣臺北地方法院刑事判決              94年度易字第2118號
公  訴  人  臺灣臺北地方法院檢察署檢察官
被      告  丙○○
上列被告因妨害名譽案件，經檢察官聲請以簡易判決處刑（94年
度偵字第19683號），本院認不宜以簡易判決處刑（94年度簡字
第2710號），改用通常程序審理時，茲判決如下：
    主  文
丙○○公然侮辱人，處罰金貳仟元，如易服勞役，以佰元折算
壹日。
    事  實
一、丙○○係設於臺北市大安區○○○路○段125之5號3樓羅達國
    際股份有限公司（下稱羅達公司）負責人，兼設於上址之鴻
    泰開發產管理股份有限公司（下稱鴻泰公司）之會計，於民
    國94年8月1日13時30分起至同日14時許止，在上址鴻泰公司
    總經理辦公室內，與乙○○就鴻泰公司應否給付乙○○薪資
    之事發生爭執，丙○○竟基於公然侮辱之犯意，在該多數人
    得共見共聞之場所，當眾以「哭么」、「王八」、「你是亡
    命之徒」、「你不是東西」等不堪入耳詞句，公然辱罵乙○
    ○，使乙○○在精神上、心理上感受難堪、不快。
二、案經乙○○訴由臺北市政府警察局大安分局報請臺灣臺北地
    方法院檢察署檢察官偵查而聲請簡易判決處刑。
    理  由
一、按檢察官聲請以簡易判決處刑案件，經法院認為不得或不宜
    以簡易判決處刑者，應適用通常程序審判之，刑事訴訟法第
    452條定有明文。本件檢察官雖聲請以簡易判決處刑，惟被
    告為無罪答辯，且證人姚崇正、黃靖宇於警訊時證稱並未聽
    見被告有辱罵上開言語，是實情如何，尚有未明，仍有調查
    其他證據之必要，似不宜以簡易判決處刑，而改用通常程序
    審理，先此敘明。
二、訊據被告丙○○固坦承於上開時、地與乙○○就鴻泰公司應
    否給付乙○○薪資之事發生爭執，惟矢口否認有何公然侮辱
    犯行，辯稱：其沒有罵乙○○，是乙○○霸占總經理辦公室
    ，並惡言要求鴻泰公司付錢，且摔泡麵弄髒桌面，其係基於
    正義挺身而出，斥責乙○○不理智行動，其不記得當初吵架
    過程云云。經查：
  (一)按刑事訴訟法第159條第1項雖規定，被告以外之人於審判外
    之言詞或書面陳述，除法律有規定外，不得作為證據。惟同
    法第159條之5第2項已規定，當事人、代理人或辯護人於法
    院調查證據時，知有第159條第1項不得為證據之情形，而未
    於言詞辯論終結前聲明異議者，視為有前項之同意（指同條
    第1項之同意作為證據）。此乃第159條第1項所容許，得作
    為證據之例外規定之一（參照最高法院93年度台上字第3533
    號判決）。經查本案被告、檢察官於言詞辯論終結前，均未
    就本院調查之證據主張有刑事訴訟法第159條第1項不得為證
    據之情形，是本案經調查之證據均有證據能力，合先敘明。
  (二)本件被告於94年8月1日13時30分許，在臺北市大安區○○○
    路○段125之5號3樓羅達公司兼鴻泰公司辦公室內，以「哭么
    」、「王八」、「你是亡命之徒」、「你不是東西」等語辱
    罵乙○○一情，業據告訴人乙○○於警詢及偵查中指述綦詳
    ，核與證人即當時在場之甲○○亦於偵查中結證被告當時確
    實有以「哭么」、「王八」、「你亡命之徒」等言詞辱罵告
    訴人（見偵查卷第29頁）等情節相符，徵諸被告於本院審理
    時中亦承認係告訴人前來要求鴻泰公司給付薪資，因其認為
    鴻泰公司未積欠告訴人薪資，告訴人應向遠東運動公司請求
    支付薪資，且告訴人霸占總經理辦公室，並把腳蹺在桌上，
    其認為告訴人在挑釁，因而與告訴人爭吵，氣氛很不愉快等
    情（見本95年2月16日審判筆錄第3頁），益徵被告應係不滿
    告訴人前開作為，而為本件犯行，是告訴人前開指訴情節，
    應堪採信。
  (三)至證人姚崇正、黃靖宇雖於警詢時證稱：告訴人在公司總經
    理辦公室內大聲叫囂，其沒有聽到被告說出「王八」、「你
    是亡命之徒」、「你不是東西」等語，惟證人姚崇正於偵查
    中亦結證稱：其於下午1點多出去辦事，2點多進公司等語，
    證人黃靖宇於偵查中亦結證稱其中午出去吃飯，告訴人及甲
    ○○尚未到，其出去1至2小時等語，顯見證人姚崇正於本案
    發生時並未在場，其等既未親見案發當時之情形，是其等之
    證詞，亦不足為被告有利之認定。
  (四)按「哭么」、「王八」、「你是亡命之徒」、「你不是東西
    」等言語，客觀上確足以貶損他人人格與評價；且被告所辱
    罵之場所，雖在鴻泰公司總經理辦公室內，然該總經理辦公
    室旁即羅達公司兼鴻泰公司事務所之員工辦公區，且告訴人
    與被告係在吵架，衡情音量應不小，被告為上開言詞，自為
    在多數人得以共見共聞之場所辱罵，而符合「公然」侮辱之
    構成要件。
  (五)綜上所述，本件事證明確，被告犯行已堪認定，依法應予論
    科。
三、核被告所為，係犯刑法第309條第1項之公然侮辱罪。爰審酌
    被告與告訴人係因鴻泰公司與告訴人間就給付薪資問題，已
    生嫌隙，並於當場與告訴人發生爭執，生氣之下始出言辱罵
    ，造成告訴人名譽之貶損，且其犯後仍否認犯行等一切情狀
    ，量處如主文所示之刑，並諭知易服勞役之折算標準。
據上論所，依刑事訴訟法第452條、第299條第1項前段，刑法第
309條第1項、第42條第2項，罰金罰鍰提高標準條例第1條前段、
第2條，判決如主文。
本案經檢察官鄭克盛到庭執行職務。
中    華    民    國    95    年    3     月    10    日
                  刑事第十三庭  審判長法  官  朱瑞娟
                                      法  官  吳佳薇
                                      法  官  陳慧萍
上正本證明與原本無異。
如不服本判決，應於判決送達後10日內向本院提出上訴狀（應抄
附繕本）。告訴人或被害人如對於本判決不服者，應具備理由請
求檢察官上訴，其上訴期間之計算係以檢察官收受判決正本之日
期為準。
                                      書記官  何適熹
中    華    民    國    95    年    3     月    16    日
附錄本案論罪科刑法條：
中華民國刑法第309條
公然侮辱人者，處拘役或 300 元以下罰金。
以強暴犯前項之罪者，處 1 年以下有期徒刑、拘役或 500 元以
下罰金。


司法院資訊處製作；財團法人民間司法改革基金會備份。
